臺灣高等法院臺中分院民事裁定
109年度上字第539號
上  訴  人  楊寓茹  


被上訴人    劉采觀  

上列當事人間請求確認抵押權不存在等事件，上訴人對於中華民
國110年4月21日本院判決提起上訴，本院裁定如下： 
    主  文
上訴駁回。
第三審訴訟費用由上訴人負擔。 
    理  由
一、按對於財產權訴訟之第二審判決，如因上訴所得受之利益不
    逾新臺幣（下同）100萬元者，不得上訴。此項數額，司法
    院得因情勢需要，以命令減至50萬元，或增至150萬元。民
    事訴訟法第466條第1、3項定有明文。另依司法院（91）院
    台廳民一字第03075號函示，已將民事訴訟法第466條第1項
    所定上訴第三審之利益額數，提高為150萬元，並訂於民國9
    1年2月8日起實施。又對於不得上訴之判決而上訴者，原第
    二審法院應以裁定駁回之，同法第481條準用第442條第1項
    亦有明文。另按訴訟標的之價額，由法院核定。核定訴訟標
    的之價額，以起訴時之交易價額為準；無交易價額者，以原
    告就訴訟標的所有之利益為準。以一訴主張數項標的者，其
    價額合併計算之。但所主張之數項標的互相競合或應為選擇
    者，其訴訟標的價額，應依其中價額最高者定之。因債權之
    擔保涉訟，以所擔保之債權額為準；如供擔保之物其價額少
    於債權額時，以該物之價額為準。民事訴訟法第77條之1第1
    項、第2項、第77條之2第1項、第77條之6分別定有明文。
二、經查，上訴人於原審起訴主張其提供坐落臺中市○○區○○段00
    0地號土地，及其上同段667建號建物（門牌號臺中市○○區○○
    ○路00號3樓，下合稱系爭房地) ，設定登記500萬元之普通
    抵押權（下稱系爭抵押權）予被上訴人，爰請求確認系爭抵
    押權及所擔保之債權均不存在，並將系爭抵押權設定登記予
    以塗銷，經原審駁回上訴人請求。上訴人提起上訴後，於本
    院減縮請求確認系爭抵押權所擔保之債權不存在，及被上訴
    人應塗銷系爭抵押權登記（見本院卷139頁），復經本院駁
    回，上訴人不服，提起第三審上訴。依首揭說明，其上訴利
    益價額，應依系爭房地價值與抵押權擔保債權額，取數額較
    低者定之。而上訴人請求確認之抵押債權為500萬元，惟系
    爭房地即供擔保物之價額為1,060,084元〔計算式：土地部分
    790,084元（公告現值49,000元/平方公尺×3,359.2平方公尺
    ×1萬分之48，元以下四捨五入）＋建物課稅現值270,000 元
    （見原審卷第18-20 頁）＝1,060,084元〕，又上訴人上開塗
    銷登記聲明，其所受經濟上利益同一，不另計算其訴訟標的
    價額。則上訴人第三審上訴之上訴利益為1,060,084元，未
    逾150萬元，揆諸前揭說明，係屬不得上訴第三審法院之事
    件。是上訴人對本院第二審判決提起上訴，於法自有未合，
    應予駁回。另得否上訴係基於法律之規定，殊不因法院書記
    官於判決正本上記載是否錯誤，而可變更法律之規定（最高
    法院32年抗字第255號民事判例意旨參照）。則本件判決既
    屬不得上訴之事件，自不因書記官於判決教示文字誤載而有
    不同，併此敘明。
三、爰裁定如主文。 
中　　華　　民　　國　　110 　年　　5 　　月　　20　　日
                          民事第八庭   
                              審判長法　官  杭起鶴
                                    法　官  吳國聖
                                    法　官  黃裕仁
正本係照原本作成。
如不服本裁定關於核定訴訟標的價額部分，應於收受送達後10日
內向本院提出抗告理由狀（須按他造當事人之人數附繕本），並
繳納抗告費新臺幣1,000元，其餘部分不得抗告。 
                                    書記官  王麗珍
中　　華　　民　　國　　110 　年　　5 　　月　　20　　日